【裁判字號】    98,台上,1195
【裁判日期】    980306
【裁判案由】    妨害性自主
【裁判全文】
最高法院刑事判決            九十八年度台上字第一一九五號
上  訴  人  施○○
選任辯護人  楊惠雯律師
上列上訴人因妨害性自主案件，不服台灣高等法院台南分院中華
民國九十五年六月五日第二審判決（九十五年度上訴字第四一二
號，起訴案號：台灣台南地方法院檢察署九十三年度偵字第一一
九二八號），提起上訴，本院判決如下：
    主  文
原判決撤銷，發回台灣高等法院台南分院。
    理  由
本件原判決認定上訴人施○○與代號000000000（民國
○○○年○○月○○○日生、姓名、年籍詳卷，下稱Ｂ女）未滿
十四歲之女子係家庭成員關係（具體關係詳卷）。上訴人明知Ｂ
女為未滿十四歲之國小兒童，竟欺其年幼對性事懵懂無知，而基
於猥褻之概括犯意，自九十年九月下旬某日晚間十一時許起（Ｂ
女當時未滿八歲），至九十三年九月十八日止，在○○縣○○市
○○街……（住址詳卷）住處房間、○○縣○○市○○街○○○
巷……（住址詳卷）住處房間及○○縣○○村○○汽車旅館等處
，利用Ｂ女不解性事，連續脫下Ｂ女之褲子，以其生殖器在Ｂ女
之下體外部摩擦，至射精為止之方式，猥褻Ｂ女多次。嗣經Ｂ女
之母親（代號000000000Ａ，姓名、年籍詳卷）得知上
情後，始報警查獲等情。因而撤銷第一審之科刑判決，改判變更
檢察官起訴法條，依刑法修正前第五十六條之連續犯規定，論處
上訴人連續對於未滿十四歲之女子為猥褻之行為罪刑，固非無見
。
惟查：(一)被害人關於被害情形之指證，不得作為有罪判決之唯一
證據，仍須調查其他必要之證據，資以補強其指證之真實性，始
為適法。所謂必須補強證據佐證，係指被害人關於被害情形之供
述縱使並無瑕疵，仍須以補強證據佐證，擔保其供述之真實性；
且所補強之證據，必須與該被害人關於被害情形之供述，具有相
當程度之關聯性，因該補強證據之佐證，足使一般人對於被害人
關於被害情形供述無合理之懷疑存在，而得確信其為真實，始足
當之。原判決認定上訴人有本件連續對未滿十四歲之Ｂ女為猥褻
犯行，係以被害人Ｂ女於第一審證稱：上訴人第一次在○○縣○
○市○○街……摸我下體，那時我一、二年級，當時我在睡覺，
我在警詢有提及洗屁股的事，因為有黏黏的東西在我屁股上。在
○○縣○○村○○汽車旅館單獨與上訴人一起時，上訴人有以生
殖器碰觸我下體等語；且Ｂ女歷次詢問，均能具體說出「上訴人
射精、感覺黏黏、沒有顏色、洗屁股」等情狀，復與上訴人為家
庭成員關係，尚無構詞誣陷上訴人之必要，並以證人甲○○（即
Ｂ女之小學老師）於第一審證稱：五、六年級健康教育才有對人
體器官教育小朋友，三、四年級小朋友對於「射精」該類事情是
處於懵懂情形等語為補強證據。惟依證人甲○○所證Ｂ女於學校
有接受認識人體器官之健康教育課程，至多僅能證明Ｂ女可能了
解「射精」之意義，尚無從佐證Ｂ女上開指訴遭上訴人猥褻行為
確與事實相符。原判決以之為Ｂ女指訴被害情節之補強證據，並
據為上訴人有罪之認定，自有違背證據法則。(二)犯罪事實應依證
據認定，有罪之判決書，應於理由內記載認定犯罪事實所憑之證
據及其認定之理由，否則即有理由不備之違法。原判決事實認定
上訴人基於猥褻之概括犯意，自九十年九月下旬某日晚間十一時
許起，至九十三年九月十八日止，連續多次對Ｂ女為猥褻行為等
情。然於理由並未敘明認定上訴人對Ｂ女猥褻時間所憑之證據及
其認定之理由，有判決理由不備之違誤。(三)科刑之判決，得就起
訴之犯罪事實，變更檢察官所引應適用之法條，為刑事訴訟法第
三百條所明定。倘法院審理結果所認定之事實，與起訴之基本社
會事實同一，僅係與檢察官論罪法條有異，自得逕行變更起訴法
條，無須就起訴之罪名另為無罪之諭知。本件檢察官起訴上訴人
基於強制性交之犯意，於九十三年九月十八日上午六時許，在○
○縣○○市○○街○○○巷……住處房間內，強行以其生殖器插
入Ｂ女之陰道，為性交得逞，因認此部分上訴人所為，係犯刑法
第二百二十二條之加重性交罪。原審認上訴人不構成上開罪名，
並認上訴人所為應成立刑法第二百二十七條第二項之猥褻罪，復
以原審認定之事實與起訴社會基礎事實同一，變更起訴法條；再
以該部分與起訴猥褻部分有連續犯裁判上一罪關係而論以一罪。
乃原判決卻又對檢察官起訴之上開罪名不另為無罪之諭知，適用
法則自非允當。以上或係上訴意旨所指摘，或為本院得依職權調
查之事項，應認原判決有發回更審之原因。
據上論結，應依刑事訴訟法第三百九十七條、第四百零一條，判
決如主文。
中    華    民    國  九十八  年    三    月    六    日
                      最高法院刑事第六庭
                          審判長法官  洪  清  江  
                                法官  韓  金  秀  
                                法官  林  勤  純  
                                法官  李  錦  樑  
                                法官  陳  國  文  
      本件正本證明與原本無異
                                      書  記  官  
中    華    民    國  九十八  年    三    月   十二   日
                                                      Ｑ

司法院資訊處製作；財團法人民間司法改革基金會備份。
